【裁判字號】    89,上訴,1641
【裁判日期】    890131
【裁判案由】    強盜等
【裁判全文】
臺灣高等法院刑事判決                          八十九年度上訴字第一六四一號
    上  訴  人  臺灣桃園地方法院檢察署檢察官
    上  訴  人  丁○○
    即  被  告
    指定辯護人  本院甲○
右列上訴人因被告強盜等案件，不服臺灣桃園地方法院八十八年度訴字第一四號
，中華民國八十九年一月三十一日第一審判決（起訴案號：臺灣桃園地方法院檢察署
八十八年度偵字第一０九五一號），提起上訴，本院判決如左：
    主      文
上訴駁回。
    事      實
一、丁○○於民國八十八年七月九日晚間十一時三十分許，搭乘丙○○（起訴書載為
    郭樹津）所駕駛車號ＪＵ─四０一一號自用小客車行經桃園縣觀音鄉三和村黃圳
    頂二之八號附近，因丙○○告知丁○○欲至西瓜田內小便，遂將車停放由乙○○
    所經營之西瓜園旁，丁○○則留在汽車上等候，適徐明基見丙○○進入西瓜園內
    有偷採西瓜之嫌，遂返家協同其父乙○○及家人前往西瓜園查究，丙○○見狀當
    場逃逸，乙○○即攔擋站立上揭汽車前，並叫徐明基抄寫車牌號碼時，丁○○見
    遭人包圍，為得以離開現場，竟基於傷害之故意，駕駛該車衝撞站立於車輛前方
    之乙○○，乙○○經緊急閃避後，仍遭撞傷左肩而致受有挫傷及擦傷併瘀血（三
    公分乘三點五公分）之傷害。
二、案經乙○○訴由桃園縣警察局大園分局報請臺灣桃園地方法院檢察署檢察官偵查
    起訴。
    理      由
一、訊據被告丁○○矢口否認有撞傷乙○○之犯行，辯稱：伊因不知何故竟遭多人包
    圍，心慌之下方駕駛該車儘快駛離現場，並無撞到乙○○之情云云。惟查，告訴
    人乙○○因遭被告駕駛右揭車輛撞擊，造成身體受有右揭傷害之事實，業據告訴
    人迭於警訊、偵查及原審時指訴甚詳，並有驗傷診斷證明書在卷可稽，並經證人
    徐國基於警訊、原審分別證稱告訴人乙○○確實於右揭時地遭被告駕駛汽車撞及
    無訛；且被告迭於警訊、偵查、原審及本院調查審理時，亦自承確有駕駛右揭車
    輛離開現場之行為，自足證告訴人乙○○身體所受右揭傷害，確為被告駕駛車輛
    撞及所致；再查，被告於駕駛車輛離開之際，已見告訴人乙○○帶同他人站立車
    前，其仍駕駛車輛離開，且因此造成告訴人身體受傷，則其行為時所具有傷害之
    意思，亦屬灼然。綜上事證，被告所為否認犯罪之辯解，核屬卸責之詞，並不足
    採信，被告右揭犯罪行為，已經證明。
二、核被告丁○○所為，係犯刑法第二百七十七條第一項之普通傷害罪。
三、公訴意旨雖以：被告丁○○於右揭時、地，夥同被告郭樹津共同竊取西瓜，由被
    告丁○○在車上守候，被告丁○○為脫免逮捕，始駕駛該車衝撞乙○○逃逸，因
    認被告丁○○涉犯第三百二十九條強盜罪嫌。本件公訴人認被告丁○○涉有上開
    犯行，係以告訴人之指訴及被告丁○○所駕駛之前開車內，查獲竊盜之西瓜三顆
    等情為主要論據；然經訊被告丁○○，則堅決否認有何竊盜及準強盜之犯行，辯
    稱：當日是由丙○○駕車，嗣後在車內被查獲的三顆西瓜，乃丙○○從劍湖山帶
    回云云。經查：
    (一)被告雖於警訊、偵查中供稱搭乘郭樹津所駕駛之ＪＵ─四０一一號自用小客車
      行經右揭處所，然其嗣於原審則改稱該車輛實際上為丙○○所駕駛，且據證人
      丙○○於原審到庭證稱該車輛確實為其駕駛無誤（原審卷第五五頁反面），亦
      與共同被告郭樹津於原審所為供述相符，堪認被告嗣於原審所為係搭乘由丙○○所駕駛車輛途經右揭處所乙節，並非無據。
    (二)右揭在ＪＵ─四０一一號車輛內所查獲之西瓜，確為告訴人乙○○所種植，業
      據告訴人乙○○於警訊中指訴甚詳，並經證人徐明基於警訊、原審指證明確，
      且被告於偵查中亦供稱係郭樹津（按：應為隨行之丙○○）竊取（偵查卷第三
      十頁反面、第三一頁），復有照片及贓物認領保管收據在卷可稽，故足證證人
      丙○○於原審及被告於本院所為上開西瓜係由丙○○由劍湖山購回之供述與事
      實不符，然被告與丙○○之間就該竊盜行為，是否具有共同犯意之聯絡或行為
      之分擔，仍應賴積極證據為證。
    (三)被告前於偵查中，雖供稱車輛內之西瓜確為他人所竊取，然其於該次訊問時，
      業供稱：「（你知否要下去偷西瓜？）不知道。」、「（他把西瓜拿上車你有
      阻止他？）我有叫他不要拿上車。」（偵查卷第三十頁反面、三一頁），且依
      共同被告郭樹津、證人丙○○於原審所為供述，亦未言及被告與實施竊盜行為
      之人具有任何犯意聯絡或行為分擔之情事，此外復無其他任何積極證據足以證
      明被告確實與丙○○具有共同竊盜之行為，尚難僅因被告於丙○○竊取西瓜時
      在場、或其於丙○○竊盜行為事跡敗露後駕駛車輛離開之事實，遽行推測其必
      與實施竊盜行為者具有共同正犯關係。
    (四)按刑法準強盜罪，係以竊盜或搶奪為前提，在脫免逮捕之情形，其竊盜或搶奪
      既遂者，即以強盜既遂論，如竊盜或搶奪為未遂，即以強盜未遂論，但竊盜或
      搶奪不成立時，雖有脫免逮捕而當場施以強暴、脅迫之情形，除可能成立他罪
      外，不能以準強盜罪論（最高法院六十八年臺上字第二七七二號判例意旨）。
      本件被告雖有駕駛上有他人竊盜所得之西瓜三個離開現場車輛，並撞傷告訴人
      之行為，惟依右揭事證，既未能證明被告有參與竊取西瓜之行為，則尚難因其
      駕駛傷害告訴人之行為，認定其涉有準強盜罪嫌。
    綜右理由，被告丁○○所涉準強盜罪嫌行為，尚屬不能證明，惟因依公訴意旨認
    與右揭有罪部分具有一罪之關係，該未能證明犯罪部分，爰不另為無罪之諭知。
四、原審法院經審理結果，認被告丁○○係犯刑法第二百七十七條第一項傷害罪，援
    引該條規定暨刑法第四十一條、罰金罰鍰提高標準條例第一條前段、第二條，並
    審酌被告犯罪動機、目的、手段、不顧告訴人阻擋車前，猶開車往前衝撞、所生
    之危害及犯後之態度等一切情狀，判處被告有期徒刑四月，並為易科罰金標準之
    諭知，至於公訴意旨所指被告涉嫌準強盜部分雖屬不能證明，惟不另為無罪之諭
    知，經核並無不合。公訴人雖以「被告丁○○與丙○○於八十八年七月九日晚上
    十一時三十分許，共同駕駛車牌ＪＵ─四０一一號汽車前往桃園縣觀音鄉三和村
    黃圳頂二之八號附近乙○○所經營西瓜園旁，係由被告丁○○留在汽車上守候，
    丙○○下車入園竊取西瓜；嗣經當場竊得三顆西瓜後放置車上後，丙○○再入園
    內接續竊取之際，才為被害人乙○○偕同其子徐明基發覺前來查究，丙○○見狀
    當場逃逸，被害人乙○○即攔擋站立上揭汽車前，並叫徐明基抄寫車牌號碼時，
    詎被告丁○○竟為脫免逮捕，立即行駛該車，不顧乙○○在前之情狀，往前衝撞
    ，使乙○○緊急閃避中，被撞傷左肩部挫傷等傷害後離去；嗣經徐明基亦立即駕
    車在後急追才攔停報警究辦。揆諸該情，足徵被告丁○○知情丙○○竊盜西瓜之
    事實，且已先後經丙○○放置竊取之西瓜三顆入汽車內，而被告猶駕駛乘坐汽車
    內，迨見被發覺時，即迅即駕車欲逃逸，其情形與一般共同竊盜者，在場把風之
    人何別，否則殊無駕車逃逸之必要，已明顯足徵其與丙○○間共同竊盜之犯行。
    」，被告亦以原審量刑過重為由，而均提起上訴。惟查，依諸右揭事證，本件並
    無積極證據足以證明被告丁○○與竊取西瓜者具有犯意聯絡或行為分擔，公訴人
    僅以被告明知車內置有竊盜所得之西瓜復駕車離去之行為，認定被告涉有共同竊
    盜罪嫌，尚屬出於臆測，原審認定被告丁○○僅應就其駕車撞擊告訴人之行為負
    傷害罪責，核該部分認事用法，並無違法，而被告僅為圖逃逸，竟駕車衝撞告訴
    人身體成傷，原審量處有期徒刑四月，並為易科罰金標準之諭知，量刑亦屬妥適
    ，是則公訴人及被告丁○○分別執上開理由提起上訴，均無理由，應予駁回。
五、丙○○所涉竊盜犯行，應由檢察官另行偵查。
據上論斷，應依刑事訴訟法第三百六十八條判決如主文。
本案經檢察官吳慎志到庭執行職務
中    華    民    國      八十九      年      七      月      十一      日
                            臺灣高等法院刑事第十七庭
                                審判長法  官  陳  正  雄
                                      法  官  許  錦  印
                                      法  官  林  勤  純
右正本證明與原本無異
檢察官如不服本判決得於送達後十日內向本院提出上訴書，未附理由時應於提起上訴
後十日內向本院補具上訴理由書（均應按被告人數提出繕本）
被告不得上訴
                                      書記官  賴  思  華
中    華    民    國      八十九      年      七      月                日
附錄本案論罪科刑法條：
刑法第二百七十七條
傷害人之身體或健康者，處三年以下有期徒刑，拘役或一千元以下罰金。
犯前項之罪，因而致人於死者，處無期徒或七年以上有期徒刑，致重傷者，處三年以
上、十年以下有期徒刑。


司法院資訊處製作；財團法人民間司法改革基金會備份。
